【裁判字號】    98,訴,3256
【裁判日期】    981019
【裁判案由】    毒品危害防制條例
【裁判全文】
臺灣板橋地方法院刑事判決              98年度訴字第3256號
公  訴  人  臺灣板橋地方法院檢察署檢察官
被      告  甲○○
上列被告因違反毒品危害防制條例案件，經檢察官提起公訴（98
年度毒偵字第5855號），嗣因被告就被訴事實為有罪之陳述，本
院告知被告簡式審判程序之旨，並聽取當事人之意見後，裁定改
由受命法官獨任依簡式審判程序進行，判決如下：
    主  文
甲○○施用第一級毒品，累犯，處有期徒刑拾月；又施用第二級
毒品，累犯，處有期徒刑陸月。應執行有期徒刑壹年貳月。
    事  實
一、甲○○有偽造文書、違反毒品危害防制條例等前科，前因違
    反毒品危害防制條例案件，經台灣桃園地方法院於民國92年
    11月28日以92年度訴字第617 號裁定5733號判處有期徒刑1
    年確定；復因偽造文書案件，經台灣桃園地方法院於93年6
    月21日以93年度壢簡字第669 號判處有期徒刑3 月確定，上
    開二確定判決，嗣經台灣桃園地方法院於93年11月24日以93
    年度聲字第2909號定應執行刑有期徒刑1 年1 月確定，並於
    93年8 月18日入監執行，而於94年7 月1 日縮短刑期執行完
    畢（於本案構成累犯），嗣又於95年間再因違反毒品危害條
    例案件，經台灣桃園地方法院於95年8 月11日以95年度訴字
    第1462號判處有期徒刑8 月確定，於96年1 月18日入監，嗣
    經減刑及縮短刑期滿於96年7 月16日執行徒刑完畢出監，另
    於前開入監執行前再因違反毒品危害制條例案件，經檢察官
    偵查起訴後，分別於96年6 月21日經台灣桃園地方法院以96
    年度訴字770 號判處有期徒刑8 月，上訴後於96年9 月20
    日台灣高等法院96年度上訴字3567號案審理中撤回上訴確定
    ，及於96年7 月6 日經台灣桃園地方法院以96年度訴字第
    1209號判處有期徒刑10月、4 月確定，嗣前開三罪經台灣桃
    園地方法院於97年8 月11日以97年度聲字第2329號裁定減刑
    暨定應執行刑為有期徒刑10月，於97年2 月18日接續前所犯
    公共危險罪所處拘役50日之刑執行有期徒刑，而於97年12月
    17日縮短刑期滿執行完畢（於本案構成累犯）。
二、甲○○於92年間曾因施用第一、二級毒品案件，經台灣桃園
    地方法院於92年3 月21日以92年度毒聲字第895 號裁定5733
    號裁定送觀察、勒戒後，認有繼續施用毒品之傾向，再由台
    灣桃園地方法院於92年12月4 日以92年度毒聲字第3735號裁
    定令入戒治處所施以強制戒治，經送戒治所強制戒治後，認
    無繼續戒治之必要，於93年8 月18日停止戒治付保護管束，
    而於93年12月3 日保護管束期滿未經撤銷視為執行完畢，並
    經台灣桃園地方法院檢察署檢察官於94年10月18日為不起訴
    處分確定；嗣又於95年間再因違反毒品危害條例案件，經台
    灣桃園地方法院於95年8 月11日以95年度訴字第1462號判處
    有期徒刑8 月確定，及於前案入監執行前再因違反毒品危害
    制條例案件，經檢察官偵查起訴後，分別於96年6 月21日經
    台灣桃園地方法院以96年度訴字770 號判處有期徒刑8 月，
    上訴後於96年9 月20日台灣高等法院96年度上訴字3567號案
    審理中撤回上訴確定，及於96年7 月6 日經台灣桃園地方法
    院以96年度訴字第1209號判處有期徒刑10月、4 月確定（如
    前所述）。
三、詎甲○○猶不知悔改，於前開強制戒治執行完畢釋放後五年
    內，多次再因前述施用第一級、第二級毒品犯行，經判刑確
    定（詳如前述），仍未戒絕，明知海洛因、甲基安非他命分
    別係毒品危害防制條例第2 條第2 項第1 、2 款所定之第一
    、二級毒品，不得施用及持有，竟仍基於施用第一級毒品海
    洛因及第二級毒品甲基安非他命之犯意，先於98年6 月26日
    晚上某時，在其位於臺北縣板橋市○○街253 巷17弄15號2
    樓之住處內（檢察官起訴書載為於98年6 月27日為警採尿時
    回溯96小時內，在不詳時、地），以將甲基安非他命毒品置
    於玻璃球內，以火燒烤使之產生煙霧後，再將該煙霧吸入體
    內之方式，施用第二級毒品甲基安非他命1 次，次於98年6
    月27日凌晨某時，在其上開住處內（檢察官起訴書載為於98
    年6 月27日為警採尿時回溯26小時內，在不詳時、地），以
    將第一級毒品海洛因摻水後置入注射針筒內施打注射入人體
    之方式，施用第一級毒品海洛因1 次；嗣經警於同年月29日
    晚上7 時30許，持本院所核發之搜索票，其在上開住處進行
    搜索，見甲○○有施用毒品之外觀徵候，經甲○○同意採集
    其尿液檢體，送請臺灣檢驗科技股份有限公司檢驗結果，其
    尿液檢體呈嗎啡類及安非他命類陽性反應，始確悉上情。
四、案經臺北縣政府警察局海山分局移送臺灣板橋地方法院檢察
    署檢察官偵查起訴。
    理  由
一、按依刑事訴訟法第284 條之1 之規定，除簡式審判程序、簡
    易程序及第376 條第1 款、第2 款所列之罪之案件外，第一
    審應行合議審判，復依同法第273 條之1 第1 項之規定，除
    被告所犯為死刑、無期徒刑、最輕本刑為三年以上有期徒刑
    之罪或高等法院管轄第一審案件者外，於第一次審判期日前
    之準備程序進行中，被告先就被訴事實為有罪之陳述時，審
    判長得告知被告簡式審判程序之旨，並聽取當事人、代理人
    、辯護人及輔佐人之意見後，裁定進行簡式審判程序。查被
    告林金樹所犯係死刑、無期徒刑、最輕本刑為三年以上有期
    徒刑以外之罪，其於準備程序中就被訴事實為有罪之陳述，
    經法官告知簡式審判程序之旨，並聽取公訴人、被告之意見
    後，業經本院合議庭依上開規定裁定由受命法官獨任進行簡
    式審判程序，合先敘明。
二、訊據被告甲○○坦承前揭犯罪事實，又被告於前開時、地經
    警查獲後採集之尿液檢體經送台灣檢驗科技股份有限公司以
    酵素免疫分析法篩檢、氣相層析質譜儀分析法確認，檢驗結
    果呈安非他命類（安非他命、甲基安非他命）、鴉片類（嗎
    啡、可待因）陽性反應，此有臺北縣政府警察局海山分局毒
    品案件尿液檢體編號及姓名對照表、台灣檢驗科技股份有限
    公司於98年7 月17日出具之UL/2009/70644 號濫用藥物檢驗
    報告各1 紙（見臺灣板橋地方法院檢察署98年度毒偵字第
    5855號卷第13頁、第14頁）附卷足憑，且查：
  (一)海洛因施用入人體後水解還原成嗎啡，再循嗎啡之代謝方式
    排出體外，業據行政院衛生署藥物食品檢驗局以73藥檢壹字
    第030221號函說明綦詳，且尿液中能否驗出嗎啡陽性反應，
    與其投與量、投與途徑、採尿時間、個人體質及檢測方法之
    靈敏度有關，國外曾有文獻報導注射6 毫克之海洛因鹽酸鹽
    ，其代謝物嗎啡之平均可檢出時限約為26小時，可檢出之最
    長時限為服用後2 至4 天，亦經行政院衛生署藥物食品檢驗
    局於81年9 月8 日以（81）藥檢壹字第8114885 號函，及行
    政院衛生署管制藥品管理局93年12月2 日管檢字第
    0930011566號函釋明在案。
  (二)又按甲基安非他命經口服投與後約百分之70於24小時內自尿
    中排出，約百分之90於96小時內自尿中排出，由於甲基安非
    他命成分之檢出與其投與方式、投與量、個人體質、採尿時
    間與檢測儀器之精密度等諸多因素有關，因此僅憑尿液中呈
    安非他命陽性反應，並無法確實推算吸食時間距採集時間之
    長短，惟依上述資料推斷，最長可能不會超過四日，亦經行
    政院衛生署藥物食品檢驗局81 年2月8 日（81）藥檢壹字第
    001156號函示明確。
  (三)另前揭尿液檢驗報告載明係以GC/MS （即氣相層析質譜儀分
    析法）方法作為確認檢驗之方式，而該方法之原理係檢品經
    氣化後，通過層析管分離純化，再將純化後之成分循序送入
    質譜儀做個別鑑定。因質譜儀所測定之圖譜，在化學上被公
    認具有指紋特性，故可據以完全判定該檢品係為何種化合物
    。是以氣相層析質譜儀（GC/MS ）作藥物及其代謝產物之定
    性及定量分析，幾乎不會有偽陽性反應產生，亦經台北榮民
    總醫院於83年4 月7 日以83北總內字第3059號函釋明在案。
    準此，被告之尿液經以氣相層析質譜儀分析法檢驗，既係呈
    安非他命類、鴉片類陽性反應，堪認被告前開施用第一級毒
    品海洛因及第二級毒品甲基安非他命之自白與事實相符，可
    堪採信。
三、次查被告於92年間曾因施用第一、二級毒品案件，經台灣桃
    園地方法院於92年3 月21日以92年度毒聲字第895 號裁定
    5733號裁定送觀察、勒戒後，認有繼續施用毒品之傾向，再
    由台灣桃園地方法院於92年12月4 日以92年度毒聲字第3735
    號裁定令入戒治處所施以強制戒治，經送戒治所強制戒治後
    ，認無繼續戒治之必要，於93年8 月18日停止戒治付保護管
    束，而於93年12月3 日保護管束期滿未經撤銷視為執行完畢
    ，並經台灣桃園地方法院檢察署檢察官於94年10月18日為不
    起訴處分確定；嗣又於95年間再因違反毒品危害條例案件，
    經台灣桃園地方法院於95年8 月11日以95年度訴字第1462
    號判處有期徒刑8 月確定，及於前案入監執行前再因違反毒
    品危害制條例案件，經檢察官偵查起訴後，分別於96年6 月
    21日經台灣桃園地方法院以96年度訴字770 號判處有期徒刑
    8 月，上訴後於96年9 月20日台灣高等法院96年度上訴字
    3567號案審理中撤回上訴確定，及於96年7 月6 日經台灣桃
    園地方法院以96年度訴字第1209號判處有期徒刑10月、4 月
    確定（如前所述），此有臺灣高等法院被告前案紀錄表1 份
    附卷足憑，而依92年7 月9 日新修正之毒品危害防制條例刪
    除二犯及三犯之規定，一改修法前繁雜之處遇程序，僅將施
    用毒品者簡化區分為初犯、再犯，並認施用毒品者係屬病患
    性犯人，以觀察、勒戒戒除其身癮，並以強制戒治去除其心
    癮。經觀察、勒戒或強制戒治執行完畢釋放後，若係5 年後
    再犯該條例第10條施用毒品罪者，與同條例第20條第1 項、
    第2 項關於「初犯」之處理方式相同，檢察官應先聲請法院
    裁定令被告入勒戒處所觀察、勒戒，並視有無繼續施用毒品
    傾向，決定應予釋放、為不起訴之處分，或應聲請法院裁定
    令入勒戒處所強制戒治；若係5 年內「再犯」同條例第10條
    施用毒品罪者，依同條例第23條第2 項規定，檢察官則應依
    法追訴。觀諸該條例第20條第3 項之修正理由：「觀察、勒
    戒或強制戒治5 年後再犯者，顯見前所實施之觀察、勒戒或
    強制戒治已足以遮斷其施用毒品之癮，為期自新及協助其戒
    除毒癮，對此5 年後再犯者，爰明定仍適用初犯之規定，先
    經觀察、勒戒、強制戒治之程序」及同條例第23條第2 項之
    修正理由：「為配合簡化施用毒品犯之刑事處遇程序，並鑑
    於經觀察、勒戒或強制戒治執行完畢釋放後5 年內再犯者，
    其再犯率甚高，原據以實施之觀察、勒戒及強制戒治既已無
    法收其實效，自應施以刑事處遇」，顯然如施用毒品者係前
    經觀察、勒戒或強制戒治等治療程序執行完畢5 年後，始再
    施用毒品之「初犯」，因前所執行之觀察、勒戒或強制戒治
    已足收戒除毒癮之效，自應重新執行觀察、勒戒或強制戒治
    等治療程序，並於治療程序執行完畢後，由檢察官為不起訴
    處分，毋庸對之追訴處罰；反之，在「再犯」之情形，因其
    先前所為治療程序顯未能收戒斷毒癮之效，且考量施用毒品
    者之再犯率偏高，乃簡化其刑事處遇程序，而逕予追訴處罰
    ，不再施以治療程序。參酌上開立法理由，修正毒品危害防
    制條例就施用毒品者，祇於「初犯」及「5 年後再犯」二種
    情形，有其追訴條件之限制，即須於初犯經觀察、勒戒或強
    制戒治釋放後，5 年內均無施用毒品之行為，始能認其前所
    實施之觀察、勒戒或強制戒治已足遮斷毒癮，而得於5 年後
    再犯時，再予適用初犯之規定，重行觀察、勒戒等程序。倘
    5 年內已經再犯，被依法追訴處罰，縱其第三次（或第三次
    以上）施用毒品之時間在初犯釋放5 年以後，即與「5 年後
    再犯」之情形有別，且因已於「5 年內再犯」，顯見其再犯
    率甚高，原實施觀察、勒戒或強制戒治，已無法收其實效，
    而無5 年戒斷期之存在，自無再經觀察、勒戒及強制戒治之
    必要，應由檢察官逕行起訴，始符新法修正之本旨（參照最
    高法院95年度台非字第59號、第65號判決、最高法院95年度
    第7 次刑事庭會議決議、97年度第5 次刑事庭會議決議、最
    高法院97年度台上字第6462號、97年度台非字第527 號、第
    506 號、第484 號、第478 號、423 號、405 號刑事判決）
    ，是被告前因施用毒品案件，於強制戒治執行完畢釋放後，
    於5 年內因施用毒品，嗣經判決處刑確定業如前述，揆諸上
    開說明，被告本件施用毒品之行為，自與毒品危害防制條例
    第20條第3 項所規定「5 年後再犯」之情形不合，檢察官就
    之提起公訴，自屬有據。
四、從而，本案事證已臻明確，被告犯行洵堪認定，自應依法論
    科。
五、末查海洛因、甲基安非他命分屬毒品危害防制條例第2 條第
    2 項第1 款所規定之第一級毒品及同條項第2 款所規定之第
    二級毒品，核被告甲○○所為，係犯毒品危害防制條例第10
    條第1項之施用第一級毒品罪、毒品危害防制條例第10條第2
    項之施用第二級毒品罪。被告施用前持有第一級毒品海洛因
    、第二級毒品甲基安非他命之低度行為各為其施用之高度行
    為所吸收而不另論罪。又被告曾因事實欄一所述施用毒品等
    罪受有期徒刑之宣告及執行徒刑完畢之事實，有臺灣高等法
    院被告前案紀錄表在卷可稽，其於有期徒刑執行完畢後之5
    年以內，再故意犯本件有期徒刑以上之罪，均為累犯，均應
    依法加重其刑。被告所為2罪行，犯意各別，觸犯構成要件
    互異之罪名，自應分論併罰。爰審酌被告施用毒品，足以戕
    害其身心，滋生其他犯罪，惡化治安，嚴重損及公益，且被
    告曾因施用毒品案件，業經強制戒治，仍未戒斷其施用毒品
    之惡習，竟再為本件施用毒品犯行，顯見其不思悔改，惟考
    量施用毒品行為於本質上係屬自我戕害行為，反社會性之程
    度應屬較低及其犯罪後於本院審理中坦承犯行，態度尚佳等
    一切情狀，各量處如主文所示之刑，並定其應執行之刑，以
    示懲儆。
據上論斷，依刑事訴訟法第273 條之1 第1 項、第299 條第1 項
前段，毒品危害防制條例第10條第1 項、第2 項、第23條第2 項
，刑法第11條前段、第47條第1 項、第51條第5 款，判決如主文
。
本案經檢察官簡志祥到庭執行職務。
中    華    民    國    98    年    10    月    19    日
                  刑事第二庭  法  官  李釱任
上列正本證明與原本無異。
如不服本判決，應於判決送達後10日內敘明上訴理由，向本院提
出上訴狀 (應附繕本) ，上訴於臺灣高等法院。其未敘述上訴理
由者，應於上訴期間屆滿後20日內向本院補提理由書「切勿逕送
上級法院」。
                              書記官   陳秀慧
中    華    民    國    98    年    10    月    21    日
附錄本案論罪科刑法條全文：
毒品危害防制條例第10條：
施用第一級毒品者，處六月以上五年以下有期徒刑。
施用第二級毒品者，處三年以下有期徒刑。


司法院資訊處製作；財團法人民間司法改革基金會備份。
